臺灣高等法院臺中分院刑事判決　　　　　　　民國九十一年度上訴字第八○○號
　　上　訴　人
　　即　被　告　乙○○
　　指定辯護人　本院公設辯護人　甲○○
右上訴人因強盜等案件，不服臺灣台中地方法院中華民國九十一年四月九日第一審判
決（民國九十一年度訴字第五一四號，起訴案號：臺灣台中地方法院檢察署民國九十
一年度偵字第一五二二號），提起上訴，本院判決如左：
    主      文
原判決關於乙○○攜帶兇器強盜部分及執行刑撤銷。
乙○○意圖為自己不法之所有，攜帶兇器，以強暴至使不能抗拒，而取他人之物，處
有期徒刑伍年。扣案之輪胎扳手壹支沒收。
其他上訴駁回。
其他上訴駁回所處有期徒刑參月，與第二項撤銷所處有期徒刑伍年，應執行有期徒刑
伍年貳月。
    事      實
一、乙○○意圖為自己不法所有，於民國（下同）九十一年一月十二日上午十一時四
    十分許，持其所有放置於Ｒ七─五二六五號自用小客車上之輪胎扳手（即Ｌ型輪
    胎六角扳手）一支，進入位於臺中縣新社鄉○○街八十九之十三號左方約三十公
    尺處之「上菁檳榔攤」，向店員丙○○佯稱欲購買檳榔，於丙○○轉身拿取檳榔
    之際，以前述輪胎扳手抵住丙○○之脖子，並說『不要動，我只要錢』，並將丙
    ○○推進後面房間將門關上後至使不能抗拒，再至攤位上之抽屜內而取走新台幣
    （以下同）約一萬五千元，得手後駕駛其所有之車號Ｒ七─五二六五號自用小客
    車離去。乙○○為逃避警方查緝，竟另起意將前開小客車藏放於臺中市○○路天
    橋旁停車場內，再於同日中午十二時三十分許至臺中市警察局第五分局文昌派出
    所謊報上開小客車於同日上午十時許失竊，報請該管司法警察機關協助偵查竊盜
    罪，而未指定犯人誣告犯罪。惟因丙○○已於乙○○離去之際記下其駕駛之自用
    小客車車號，因而報警循線查獲上情。並起出乙○○強盜所獲得金錢用餘一千七
    百元。
二、案經臺中縣警察局東勢分局報請臺灣臺中地方法院檢察署檢察官偵查起訴。
    理      由
一、右揭事實業據上訴人即被告乙○○（以下稱被告）於警訊、原審偵審中均坦承不
    諱，於本院審理中亦承認持輪胎板手一支，強盜被害人丙○○金錢不諱，惟辯稱
    ：我僅搶得九千多元，因為我從檳榔攤逃出時有一些錢掉在地上我並未撿起來等
    語。並經被害人丙○○指訴被告強盜經過之情節甚明在卷。此外，復有贓物認領
    據、車輛失竊證明單、照片十四張在卷足憑，並有被告使用之輪胎扳手一支扣案
    可資佐證，被告前開辯解縱係屬實，然當時伊強取金錢既已得手，自無礙於本件
    犯罪事實之成立，經核被告自白之情節，與事實相符，本件事證明確，被告之犯
    行堪以認定。
二、查扣案之輪胎扳手係金屬材質，質地堅硬，倘用以行兇，客觀上足以傷害人之生
    命、身體，自係兇器無誤；被告攜帶輪胎扳手犯強盜罪，應成立攜帶兇器強盜罪
    。又按懲治盜匪條例業經總統於九十一年一月三十日公布廢止，同年二月一日起
    失效，刑法第三百二十八條、第三百三十條於同日修正公布施行，同年二月一日
    起生效。被告本件犯行，在懲治盜匪條例廢止之前，依被告行為時所適用之法律
    而言，該條例乃修正前刑法（指民國九十一年一月三十日修正、增訂前之刑法）
    之特別法，依特別法優於普通法之法律適用原則，原應適用懲治盜匪條例論處，
    無適用修正前刑法之餘地。至被告行為後法律有變更，應如何適用法律，按懲治
    盜匪條例之廢止，與刑法強盜、擄人勒贖及其結合犯等相關條文之修正及增訂，
    係經立法院於同日三讀通過，並經總統於九十一年一月三十日同日公布施行，同
    年二月一日生效，考其立法之目的，在以修正後之刑法取代上開條例，避免修正
    前之刑法發生中間法之效力。故懲治盜匪條例雖曰廢止，然因廢止前後，被告行
    為在行為時至裁判時，均有刑罰規定，該條例之廢止，自屬刑法第二條第一項之
    行為後法律有變更，而非刑事訴訟法第三百零二條第四款、第三百八十一條、第
    三百九十三條第四款所稱之刑法「廢止」，亦無所謂因該條例之廢止而應回復適
    用修正前刑法相關條文之餘地，因此應就被告行為時有效之懲治盜匪條例第五條
    第一項第一款與裁判時修正後之刑法第三百三十條第一項予以比較適用。至被告
    行為時修正前之刑法相關條文，既不因上開條例廢止而回復，又非中間法，即無
    所謂比較適用問題（參照最高法院二十五年上字第二六七號、二十八年上字第二
    三九七號、五十一年台上字第二一七九號判例及九十一年度台上字第三八五號判
    決要旨）。是比較懲治盜匪條例第五條第一項第一款與修正後刑法第三百三十條
    第一項之規定，以修正後之刑法第三百三十條第一項之規定較有利於被告，應依
    刑法第二條第一項前段規定，適用修正後之新法。核被告強盜部分所為，係犯刑
    法第三百三十條第一項攜帶兇器強盜罪。
三、原審判決對於被告所犯前開攜帶兇器強盜部分，予以論罪科刑，固非無見。惟查
    強盜罪以行為人所犯之強暴不法行為，至使被害人「不能抗拒」為犯罪構成要件
    之一，原審判決未於事實欄內明白認定被告之行為已達於至使被害人丙○○「不
    能抗拒」並記載之，尚有欠合。被告關於所犯前開攜帶兇器強盜部分上訴意旨略
    以：因母親長期洗腎，子女年幼，均須賴被告照顧，並已知悔改，請求從輕量刑
    等語，雖無可採，惟原審關於此部分之上訴，既有前述之可疑，自應由本院將原
    審關於此部分及執行刑之判決撤銷改判。查被告並無強盜之前科，且行為時雖持
    有兇器輪胎扳手鉤住被害人，但其僅將被害人推入房間內，乘隙強取金錢，由此
    以觀，堪認其並無傷害被害人身體之意，核其犯罪情狀，在客觀上尚有可憫恕之
    處，認為即予宣告法定低度刑期尤嫌過重，是就其所犯之加重強盜罪部分，犯行
    依刑法第五十九條之規定，酌量減輕其刑（原審法院已適用刑法第五十九條之規
    定，酌量減輕其刑，檢察官未上訴指摘有何失當）。爰審酌被告係因經濟窘迫，
    而起意犯罪，其犯罪所生之危害尚非甚為重大，及其犯罪後坦承犯行，頗有悔意
    之態度等一切情狀，仍量處如主文第二項所示之刑。扣案之輪胎扳手一支，為被
    告所有供犯罪所用之物，業據其供明在卷，爰依刑法第三十八條第一項第二款之
    規定宣告沒收。
四、另被告就其所犯未指定犯人誣告罪，於警訊、檢察官偵查及原院、本院審理時均
    坦承犯行，爰依刑法第一百七十二條之規定減輕其刑。原審判決審酌其犯罪後坦
    承犯行等犯罪一切情狀，適用刑法第一百七十一條第一項，第一百七十二條，罰
    金罰鍰提高標準條例第一條前段之規定，判決被告未指定犯人而向該管公務員誣
    告犯罪，量處有期徒刑月，認事用法，均無不合，量刑亦屬適當。被告上訴意
    旨請求從輕量刑，為無理由，此部分之上訴，應予駁回。
五、被告所犯前開攜帶兇器強盜罪與未指定犯人誣告罪，犯意各別，罪名不同，應予
    分論併罰，主刑部分，並定其應執行有期徒刑伍年貳月。
六、據上論結：應依刑事訴訟法第三百六十九條第一項前段，第三百六十八條，第三
    百六十四條，第二百九十九條第一項前段，刑法第二條第一項前段、修正後第三
    百三十條第一項，第五十九條、第三十八條第一項第二款，第五十一條第五款，
    判決如主文。
本案經檢察官陳舜銘到庭執行職務。
中      華      民      國      九十一  年      六      月      二十六  日
                                臺灣高等法院臺中分院刑事第一庭
                                      審判長法  官  陳  紀  綱
                                            法  官  陳  登  源
                                            法  官  方  艤  駐
右正本證明與原本無異。
攜帶兇器強盜罪部分得上訴。
未指定犯人誣告罪部分不得上訴。
如不服本判決應於收受送達後十日內向本院提出上訴書狀，其未敘述上訴之理由者並
得於提起上訴後十日內向本院補提理由書（均須按他造當事人之人數附繕本）。
                                            書記官  江  玉  萍
中      華      民      國      九十一  年      六      月      二十八  日
【附錄論罪科刑法條】
修正後刑法第三百三十條第一項：
犯強盜罪而有第三百二十一條第一項各款情形之一者，處七年以上有期徒刑。
修正後刑法第三百二十八條第一項：
意圖為自己或第三人不法之所有，以強暴、脅迫、藥劑、催眠術或他法，至使不能抗
拒，而取他人之物或使其交付者，為強盜罪，處五年以上有期徒刑。
刑法第三百二十一條第一項第三款：
犯竊盜罪而有左列情形之一者，處六月以上五年以下有期徒刑：
三、攜帶兇器而犯之者。
刑法第一百七十一條第一項：
未指定犯人，而向該管公務員誣告犯罪者，處一年以下有期徒刑、拘役或三百元以下
罰金。
                                                                        Ａ
